臺灣臺北地方法院刑事判決　　　　　　 96年度交易字第302號
公　訴　人　臺灣臺北地方法院檢察署檢察官
被　　　告　甲○○
上列被告因過失傷害案件，經檢察官聲請簡易判決處刑（96年度
偵字第8093號），本院受理後認不宜逕以簡易判決處刑（96年度
北交簡字第1387號），改依通常程序審理，並判決如下：
    主  文
甲○○從事業務之人，因業務上之過失傷害人，處有期徒刑參月
，如易科罰金，以新臺幣壹仟元折算壹日。減為有期徒刑壹月又
拾伍日，如易科罰金，以新臺幣壹仟元折算壹日。
    事  實
一、甲○○以駕駛營業小客車載運客人為生，為從事業務之人。
    於民國95年10月14日17時40分許，駕駛車牌號碼198-CF號營
    業用小客車，沿臺北市○○○路南往北方向之最內側車道行
    駛（起訴書誤載為北往南方向行駛，業經蒞庭檢察官當庭更
    正。），行至光復南路419號行人穿越道前，本應汽車行近
    未設行車管制號誌之行人穿越道前，應減速慢行，並應注意
    車前狀況，隨時採取必要之安全措施。而當時尚有自然光線
    ，路面乾燥無缺陷、障礙物，視距良好，客觀上並無不能注
    意之情事，適行人丙○步行至光復南路419號前近行人穿越
    道處，亦未遵守規定行走斑馬線，而逕行沿行人穿越道之前
    方約1、2公尺處穿越馬路，詎甲○○疏未注意車前狀況，於
    行人丙○已步行至內側車道即將進入中間分隔島之行人穿越
    道之缺口處時，其所駕駛之上開車輛撞上丙○左後側近臀部
    之部位，致丙○當場往前趴倒在地，因而受有左股骨頸骨折
    、左恥骨骨折、左膝挫傷、頭皮裂傷等傷害。甲○○於肇事
    後，於未被有偵查犯罪職權之機關或公務員發覺前，留在現
    場向據報到場處理之臺北市政府警察局交通大隊信義分隊警
    員黃俊棋坦承為肇事者而自首接受裁判。
二、案經丙○告訴、甲○○自首由臺灣臺北地方法院檢察署檢察
    官偵查起訴。
    理  由
一、訊據被告甲○○固坦承於上述時、地，駕駛上開營業用小客
    車行駛於光復南路南往北方向，於行至光復南路419號前，
    在越過行人穿越道前方處，撞及正在穿越馬路之告訴人丙○
    之身體，造成告訴人丙○受有上述之傷害等情不諱，惟矢口
    否認有何過失傷害之犯行，並辯稱: 當時與一輛公車併行，
    公車的車頭略超過其所駕駛之計程車，行至行人穿越時，伊
    本已停下來，讓公車先行通過，但後方有他車一直按喇叭，
    所以只好前行，此時告訴人突然從公車的前方衝出來，伊對
    告訴人按喇叭後，告訴人回過頭看伊，就撞到告訴人的肚子
    ，告訴人趴在引擎蓋上再往後倒地，因此，伊並沒有過失云
    云。惟查:
  (一)被告於上述時、地，駕駛上開營業用小客車沿臺北市○○○
    路南往北方向之最內側車道行駛，行至光復南路419號前之
    行人穿越道前方約1、2公尺處，撞上告訴人丙○，致告訴人
    受有上開傷害等情，為被告所坦承不諱，並據證人丙○於本
    院96年7月13日審理時結證: 95年10月14日我從國父紀念館
    要回家，我從國父紀念館對面光復南路的巷子走，我從仁愛
    路那邊過來，我要過光復南路，我從光復南路上面的金飾店
    要過到對面，我是走在斑馬線的旁邊，我沒有走在斑馬線上
    ，我看有一台客運已經過了，我沒有看到其他車子，我就開
    始過去，我還沒有過中間分隔島的時候，我後面就被撞了，
    至於是後面的背或腿，我不確定。之後我就趴倒在地上。撞
    到我的車是黃色計程車等語在案。復有告訴人丙○於警詢時
    所提出之臺北聯合醫院診斷證明書、道路交通事故現場圖、
    事故調查報告表、被告所駕駛之車輛照片2張、現場照片4張
    在卷可稽（參偵卷第24、13-15、21-23頁）。證人丙○所敘
    述其遭被告所駕駛之車輛撞擊之身體部位，與其所提出之上
    開診斷證明書之記載相一致。被告雖辯稱: 告訴人突然從與
    其併行之公車的前方衝出來，伊按喇叭後，告訴人回過頭看
    伊，所以撞到告訴人的肚子，告訴人趴在引擎蓋上再往後倒
    云云辯。果證人丙○係遭被告的車輛撞擊腹部再後仰倒地，
    則證人丙○的前頭皮並未著地，其頭皮自不應受有上述之裂
    傷。又果證人係遭被告的車輛撞擊腹部，則其腹部、背部或
    後腦等部位亦理應有或多或少之傷勢。但查，依證人丙○所
    提出之上開診斷證明書所載，證人丙○之受傷部位均集中在
    左側下半身，分別為左骨頸骨折、左恥骨骨折、左膝挫傷，
    完全沒有任何腹部、背部或後腦部位之傷勢。是被告所供其
    所駕駛之車輛與證人丙○之撞擊過程，明顯與證人丙○之傷
    勢不符。本院認被告所辯與證人丙○之撞擊位置及過程等各
    節，與證人丙○之傷勢並不吻合，不足採信。
  (二)按汽車行近未設行車管制號誌之行人穿越道前，應減速慢行
    ，並應隨時注意車前狀況，隨時採取必要之安全措施，道路
    交通安全規則第103條第1項、第94條第3項分別定有明文。
    而依卷附之現場圖及現場照片顯示，本件肇事地點附近設有
    行人穿越道，而被告行向亦僅設有閃光黃燈號誌，並未設有
    紅綠燈之行車管制號誌，揆諸前開規定，被告駕車經該過處
    自應減速慢行，並注意車前狀況，確認無行人通過後，始得
    繼續前行。而當時尚有自然光線，路面乾燥無缺陷、障礙物
    ，視距良好，客觀上並無不能注意之情事，此有交通事故調
    查報告表可稽，是客觀上並無不能注意之情事，被告復為領
    有職業駕駛執照之駕駛人，對於上開規定應當知之。但被告
    卻疏未注意於此而貿然前行，致其所駕駛之車輛，撞及自該
    處行人道前方約1、2公尺處正穿越馬路之行人丙○，造成告
    訴人丙○因而倒地受傷，並受有上開之傷害，其就本件車禍
    事故之發生，自有過失甚明，且其過失顯與告訴人之上開傷
    害結果間有相當因果關係。
  (三)至於被告所辯: 當時與一輛公車併行，公車的車頭略超過其
    所駕駛之計程車，行至行人穿越時，伊本已停下來，讓公車
    先行通過，但後方有他車一直按喇叭，所以只好前行，始撞
    上告訴人云云。惟質之證人丙○堅稱: 是看公車已經通過行
    人穿越道後，沒有車了，始行穿越馬路等語。經查，本件案
    發當時，證人丙○已年近70歲（25年11月17日生），按之常
    理，證人丙○之行動力自非一般年輕人可比。因此，證人丙
    ○證稱: 是確定公車已經通過，沒有車子才穿越等語，應屬
    合理。且果如被告所言，證人丙○係從與其併行之公車車頭
    突然衝出，則證人丙○豈非係在公車已駛至其面前時強行穿
    越。況果如被告所辯，係因遭併行公車擋住視線，則被告本
    應提高其注意義務，並減速行車，甚至暫停行駛，豈能僅因
    後方有他車按喇叭，即不顧前方可能有步行而至之行人，即
    貿然前行。是被告上開辯解，縱使為真，亦無足解免其過失
    之責任。
  (四)告訴人丙○肇事當時並未行走於行人穿越道上，業據告訴人
    丙○以證人之身分具結作證在卷，而卷附之現場圖及照片上
    顯示之肇事後血跡位置及被告所駕駛之車輛最後所停位置，
    足認告訴人丙○上開所述，應與事實相符，而可採信。是告
    訴代理人乙○○所述: 告訴人丙○係行走於行人穿越道上尚
    屬無據。告訴人未依規定行走於行人穿越道上，而就本件車
    禍事故之發生亦同有過失。但仍不能因此而解免被告上開過
    失之責任。
  (五)綜上，本件被告過失傷害之犯行事證明確，洵堪認定，應
    依法論科。
二、被告甲○○係以駕駛營業小客車為業，肇事當時正駕駛上開
    車輛載客，自係以駕駛為業之人。是核被告甲○○之所為，
    係犯刑法第284條第2項前段之業務過失傷害罪。被告於肇事
    後留在現場，報案人或勤務中心轉來資料並未報名肇事人姓
    名，處理人員前往現場處理時，被告當場承認為肇事人等情
    ，有道路交通事故肇事人自首情形紀錄表1紙附卷可證（參
    偵卷第20頁），是警察接獲報案時，顯然不知何人為肇事者
    ，甚為灼然，則被告已合於刑法第62條前段之自首要件，應
    依法減輕其刑。爰審酌本件車禍事故之發生，肇事之因素主
    要在被告之過失，告訴人丙○之過失程度較輕，告訴人所受
    之傷勢非輕，以及被告車禍發生迄今均未賠償告訴人之損害
    之犯後態度等一切情狀，量處如主文所示之刑，併諭知易科
    罰金之折算標準。又本件被告犯過失傷害罪之犯罪時間為96
    年2月3日，係在96年4月24日之前，且無中華民國九十六年
    罪犯減刑條例所定不得減刑之情形，爰依同條例第2條第1項
    第3款規定減其宣告刑2分之1。
據上論斷，應依刑事訴訟法第284條之1、第299條第1項前段，刑
法第284條第2項前段、第62條前段、第41條第1項前段，刑法施
行法第1條之1，中華民國九十六年罪犯減刑條例第2條第1項第3
款、第7條，判決如主文。
本案經檢察官陳焜昇到庭執行職務。
中　　華　　民　　國　　96　　年　　7 　　月　　27　　日
                        交通法庭  法  官  李桂英
上正本證明與原本無異。
如不服本判決，應於判決送達後10日內向本院提出上訴狀（應抄
附繕本）。告訴人或被害人如對於本判決不服者，應具備理由請
求檢察官上訴，其上訴期間之計算係以檢察官收受判決正本之日
期為準。
                                  書記官  黃鈴容
中　　華　　民　　國　　96　　年　　7 　　月　　27　　日
附錄：本案論罪科刑法條全文
刑法第284條第2項前段：
因過失傷害人者，處 6 月以下有期徒刑、拘役或 5 百元以下罰
金，致重傷者，處1年以下有期徒刑、拘役或5百元以下罰金。
